ACORDAO-COMPLETO-2375961

ACÓRDÃO 2514/2019 ATA 40/2019 - PLENÁRIO

VISTOS, relatados e discutidos estes autos que tratam de pedido de reexame interposto por Berenice Maria Giannella, ex-Secretária Nacional dos Direitos da Criança e do Adolescente, contra o Acórdão 453/2019-TCU-Plenário;
ACORDAM os Ministros do Tribunal de Contas da União, reunidos em Sessão Plenária, ante as razões expostas pelo Relator, em:
9.1. conhecer o pedido de reexame interposto pela Sra. Berenice Maria Giannella, para, no mérito, dar-lhe provimento e afastar a multa prevista no art. 58, inciso IV, da Lei 8.443/1992 aplicada à referida senhora por meio do subitem 9.1. do Acórdão 453/2019-TCU-Plenário; e 
9.2. dar ciência desta deliberação à recorrente.

Pedido de reexame interposto contra acórdão que apreciou monitoramento de deliberação proferida em Fiscalização de Orientação Centralizada de Transferências Voluntárias, bem como aplicou multa à recorrente por descumprimento de decisão do TCU.

Secretária Nacional dos Direitos da Criança e do Adolescente.

3. Recorrente: Berenice Maria Giannella (XXX.045.358-XX).

13.1. Ministros presentes: José Mucio Monteiro (Presidente), Benjamin Zymler, Ana Arraes e Vital do Rêgo (Relator).
13.2. Ministros-Substitutos convocados: Augusto Sherman Cavalcanti, Marcos Bemquerer Costa, André Luís de Carvalho e Weder de Oliveira.

VITAL DO RÊGO

Ministro-Substituto Marcos Bemquerer Costa.

Trata-se de pedido de reexame interposto por Berenice Maria Giannella, ex-Secretária Nacional dos Direitos da Criança e do Adolescente, contra o Acórdão 453/2019-TCU-Plenário (peça 70) , que transcrevo na íntegra:
VISTOS, relatados e discutidos estes autos de Monitoramento determinado pelo Tribunal, por força do Acórdão 1567/2017-TCU-Plenário, decorrente de auditoria realizada no âmbito da Fiscalização de Orientação Centralizada de Transferências Voluntárias - FOCTVs (TC 012.170/2016- 0) . 
ACORDAM os Ministros do Tribunal de Contas da União, reunidos em Sessão do Plenário, ante as razões expostas pelo Relator, em:
9.1. aplicar individualmente ao Sr. Dayvson Franklin de Souza (CPF XXX.110.942-XX) e à Sra. Berenice Maria Giannella (CPF XXX.045.358-XX) a multa prevista no art. 58, inciso IV, da Lei 8.443/1992, no valor de R$ 5.000,00 (cinco mil reais) , fixando-lhes o prazo de 15 (quinze) dias, a contar da notificação, para que comprovem, perante o Tribunal (art. 214, inciso III, alínea a, do Regimento Interno) , o recolhimento das dívidas ao Tesouro Nacional, atualizadas monetariamente desde a data do presente Acórdão até a do efetivo recolhimento, se forem pagas após o vencimento, na forma da legislação em vigor;
9.2. autorizar, caso requerido, nos termos do art. 26 da Lei 8.443/1992, o parcelamento das dívidas constantes deste Acórdão em até 36 (trinta e seis) parcelas mensais e sucessivas, sobre as quais incidirão os correspondentes acréscimos legais (multa: atualização monetária) , esclarecendo aos responsáveis que a falta de pagamento de qualquer parcela importará no vencimento antecipado do saldo devedor (art. 217, § 2º, do Regimento Interno do TCU) , sem prejuízo das demais medidas legais;
9.3. autorizar, desde logo, a cobrança judicial das dívidas a que se referem os subitens anteriores, nos termos do art. 28, inciso II, da Lei n. 8.443/1992;
9.4. reiterar a realização das seguintes diligências:
9.4.1. à Secretaria de Aquicultura e Pesca - SAP do Ministério da Agricultura, Pecuária e Abastecimento para que, no prazo de 15 dias, manifeste-se sobre o cumprimento da determinação contida no item 9.1 do Acórdão 1567/2017-TCU-Plenário;
9.4.2. ao Ministério da Mulher, da Família e dos Direitos Humanos para que, no prazo de 15 dias, manifeste-se sobre o cumprimento da determinação contida no item 9.2 do Acórdão 1567/2017-TCU-Plenário
A Secretaria de Recursos deste Tribunal (Serur) , após analisar o presente pedido de reexame, manifestou-se nos termos da instrução inserta à peça 106, transcrita a seguir com os ajustes de forma pertinentes, que contou com a anuência dos dirigentes da unidade (peças 107/108) :
HISTÓRICO
2.	Trata-se de monitoramento determinado no Acórdão 1567/2017-TCU-Plenário (peça 35) no qual esta Corte expediu as seguintes determinações:
9.2. com fundamento no art. 250, inciso II, do RI/TCU, determinar à Secretaria Especial de Direitos Humanos da Presidência da República que, no prazo de 90 (noventa) dias a contar da notificação deste Acórdão:
9.2.1. conclua, se ainda não o fez, a análise de sua competência em relação à prestação de contas do Convênio 708.568/2009, levando em consideração os achados de auditoria apontados pela Secex/GO neste processo;
9.2.2. no término do prazo fixado no subitem acima, remeta a este Tribunal informações sobre as conclusões alcançadas e providências adotadas;"
2.1.	Devidamente notificada (peças 57 e 59) e, embora tenha solicitado prorrogação de prazo por mais 120 dias para atendimento à diligência supramencionada (peça 62) , em 08/06/2018, pedido deferido pelo Relator a quo por meio do despacho acostado à peça 64, a Secretaria Especial de Direitos Humanos da Presidência da República não enviou qualquer resposta a esta Corte de Contas.
2.2.	Analisado os autos a Unidade Técnica propôs a imputação de multa a Berenice Maria Giannella, à época Secretária Nacional dos Direitos da Criança e do Adolescente, responsável na estrutura do Ministério por prestar as informações requeridas por esta Corte, amparada no art. 58, inciso IV, da Lei 8.443/1992 (peça 68) , tendo este Tribunal acatado a proposta de encaminhamento e prolatado o acórdão ora recorrido.
EXAME DE ADMISSIBILIDADE
3.	Reitera-se o exame preliminar de admissibilidade (peça 92) , ratificado à peça 96 pelo relator, Exmo. Ministro Vital do Rêgo, que concluiu pelo conhecimento do recurso, eis que preenchidos os requisitos processuais aplicáveis à espécie, suspendendo-se os efeitos dos itens 9.1 e 9.3 do Acórdão 453/2019-TCU-Plenário em relação à recorrente.
EXAME TÉCNICO
4.	Delimitação do recurso.
4.1. Constitui objeto do recurso examinar se a recorrente pode ser responsabilizada pelo não cumprimento da determinação expedida pelo Tribunal.
5.	Responsabilização da recorrente.
5.1. Sustenta a recorrente que ao final do período deferido pelo relator a quo para que o órgão por ela chefiado à época prestasse as informações determinadas por meio do Acórdão 1567/2017-TCU-Plenário já não ocupava a função de Secretária Nacional dos Direitos da Criança e do Adolescente, trazendo anexa às suas razões recursais cópia do Diário Oficial da União com sua exoneração, ocorrida em 16/8/2018.
5.2. Dessa forma, requer a alteração do acórdão vergastado para que a multa lhe aplicada seja afastada.
Análise
5.3. Assiste razão à recorrente. Conforme comprova a cópia do Diário Oficial da União acostado à peça 86, ao final do período concedido pelo Tribunal para que a Secretaria Especial de Direitos Humanos da Presidência da República, findado em 4/10/2018, conforme despacho de peça 64, prestasse as informações requeridas pelo Tribunal, a Sra. Berenice Maria Giannella já havia sido exonerada do cargo.
5.4. Dessa forma, e tendo em vista que o descumprimento da determinação desta Corte só pode ser caracterizado após o último dia do prazo concedido, não havia à época razões para se penalizar a recorrente.
OUTRAS CONSIDERAÇÕES
6.	Não obstante a multa prevista no art. 58, inciso IV, da Lei 8.443/1992, não possa ser aplicada à recorrente, restou caracterizado o descumprimento da determinação expedida pelo Tribunal à então Secretaria Especial de Direitos Humanos da Presidência da República e, posteriormente reiterada ao Ministério da Mulher, da Família e dos Direitos Humanos (item 9.4.1 do Acórdão 453/2019-TCU-Plenário, peça 70) .
6.1. Dessa forma, deverão os autos serem remetidos, após o julgamento do recurso ora analisado, à Secretaria de Controle Externo da Defesa Nacional e da Segurança Pública para que proponha a aplicação de multa ao agente responsável pelo descumprimento da determinação constante do Acórdão 1567/2017-TCU-Plenário.
CONCLUSÃO.
7.	Da análise anterior conclui-se que os elementos trazidos pela recorrente aos autos são capazes de alterar o posicionamento anterior deste Tribunal, haja vista não ter a recorrente descumprido a determinação expedida pelo Tribunal devendo o recurso, no mérito, ter provimento.
PROPOSTA DE ENCAMINHAMENTO
8.	Ante o exposto, submete-se à consideração superior a presente análise do pedido de reexame interposto por Berenice Maria Giannella contra o Acórdão 453/2019-TCU-Plenário, propondo-se, com fundamento no art. 48 da Lei 8.443/1992:
a) conhecer do recurso e, no mérito, dar-lhe provimento;
b) comunicar o teor da decisão que vier a ser proferida à recorrente e aos demais interessados.
	
É o relatório.

Não atuou.

PEDIDO DE REEXAME. ALEGAÇÕES SUFICIENTES PARA MODIFICAR O ACÓRDÃO ORIGINAL. PROVIMENTO.

RELATÓRIO DE AUDITORIA (RA)

Secretaria de Recursos (Serur).

O pedido de reexame interposto por Berenice Maria Giannella, ex-Secretária Nacional dos Direitos da Criança e do Adolescente, contra o Acórdão 453/2019-TCU-Plenário, deve ser conhecido ante o preenchimento dos requisitos de admissibilidade previstos no art. 48 da Lei 8.443/1992.
O acórdão recorrido aplicou-lhe a multa do art. 58, inciso IV, da Lei 8.443/1992, no valor de R$ 5mil, em razão do não atendimento de diligência do então Relator e do não cumprimento de determinação desta Corte.  
Nesta oportunidade, a ex-gestora alega que não era mais responsável pela Secretária Nacional dos Direitos da Criança e do Adolescente ao final do prazo dado para prestar as informações sobre o cumprimento da determinação feita (4/10/2018) , encaminhando, como prova, cópia do Diário Oficial da União com sua exoneração, ocorrida em 16/8/2018, motivo pelo qual entende que não poderia ser responsabilizada pelo fato.
A Serur propôs o provimento ao recurso interposto, uma vez afastada a responsabilidade da Sra. Berenice Maria Giannella.
Assim, considerando que, findo o prazo dado, a recorrente não mais ocupava o cargo de titular da Secretária Nacional dos Direitos da Criança e do Adolescente, não sendo, assim, mais responsável pelas ações exigidas para o atendimento da diligência feita pela então Relator e pelo cumprimento da determinação monitorada, acompanho o desfecho sugerido e propugno o provimento ao recurso interposto para tornar insubsistente a penalidade aplicada à recorrente. 
	Nestas condições, VOTO para que o Tribunal de Contas da União aprove o acórdão que submeto a este Colegiado.
TCU, Sala das Sessões Ministro Luciano Brandão Alves de Souza, em 16 de outubro de 2019.
Ministro VITAL DO RÊGO 
Relator